【裁判字號】    96,上訴,1245
【裁判日期】    970227
【裁判案由】    違反槍砲彈藥刀械管制條例
【裁判全文】
臺灣高等法院臺中分院刑事判決        96年度上訴字第1245號
上  訴  人
即  被  告  乙○○
選任辯護人  陳鴻謀  律師
上列上訴人因違反槍砲彈藥刀械管制條例案件，不服臺灣臺中地
方法院95年度訴字第2906號，中華民國96年3 月21日第一審判決
（起訴案號：臺灣臺中地方法院檢察署95年度偵字第12748號）
，提起上訴，本院判決如下：
    主  文
上訴駁回。
    事  實
一、乙○○與綽號「阿猴」之真實姓名年籍不詳成年男子為朋友
    ，「阿猴」於民國（下同）九十五年五月三十一日凌晨一、
    二時許，在臺中市○○路、梅川東路口附近，交付具殺傷力
    仿VALTRO廠85COMBAT型手槍改造而成之改造手槍一枝（含彈
    匣一個）予乙○○，要求乙○○代為保管，為之寄藏。乙○
    ○明知該改造手槍為槍砲彈藥刀械管制條例列管之物品，未
    經主管機關許可不得寄藏，竟予以允諾，予以寄藏，將該槍
    枝置於機車之置物箱中，欲帶至他處藏放。旋為警於九十五
    年五月三十一日凌晨三時三十分許，在臺中市○○路與梅川
    東路路口，查獲乙○○，並扣得前述具殺傷力之仿VALTRO
    廠85COMBAT型手槍改造而成之改造手槍一枝（槍枝管制編號
    ：0000000000號，含彈匣一個）。
二、案經臺中市警察局第二分局報請臺灣臺中地方法院檢察署檢
    察官偵查起訴。
    理  由
壹、證據能力部分
一、本件卷附內政部警政署刑事警察局所出具之九十五年七月十
    九日刑鑑字第０九五００八四四一０號槍彈鑑定書、法務部
    調查局所出具之九十六年十二月五日調科參字第０九六００
    五二二六八０號鑑定通知書，分別係該部、局執行槍枝鑑定
    公務所出具之書面鑑定報告，依據刑事訴訟法第一百五十九
    條之立法理由及同法第二百零六條規定，自得為證據。
二、按被告之自白，非出於強暴、脅迫、利誘、詐欺、違法羈押
    或其他不正之方法，且與事實相符者，得為證據，刑事訴訟
    法第一百五十六條第一項定有明文。被告選任辯護人對被告
    於警詢中所為供述之證據能力有所爭執，惟並未敘明理由。
    查被告自偵查、原審以迄本院審理時，均未就被告於警詢之
    自白任意性有所爭執，堪認被告於警詢中之自白係出於自由
    意志，查其證據之取得並無不適當之情形，認具有證據能力
    。
貳、實體部分
一、訊據被告乙○○對於自綽號「阿猴」之真實姓名年籍不詳成
    年男子收受上開改造手槍，為之寄藏等情固坦承不諱，惟辯
    稱：上開槍枝不具殺傷力云云。選任辯護人並為其辯護：扣
    案手槍雖外型逼真，惟材質及各部位功能應極為簡陋，並不
    具擊發功能，應不具殺傷力云云。惟查：上開扣案槍枝經送
    內政部警政署刑事警察局鑑定結果，認為：送鑑改造手槍壹
    枝，係仿VALTRO廠85COMBAT型金屬模型製造之槍枝，去除槍
    管內阻鐵及換裝撞針而成之改造手槍，機械性能良好，可擊
    發適用子彈，認具殺傷力，有內政部警政署刑事警察局九十
    五年七月十九日刑鑑字第０九五００八四四一０號槍彈鑑定
    書附卷可稽。被告之選任辯護人認內政部警政署刑事警察局
    僅以「性能檢驗法」鑑定即認為扣案槍枝具有殺傷力，似嫌
    率斷云云。經本院再將扣案槍枝送法務部調查局鑑定，法務
    部調查局鑑定結果認為：送鑑槍枝係以仿義大利VALTRO MOD
    .85 COMBAT型式，由金屬材質製成，以打擊底火方式擊發之
    遊戲類模擬槍械…。送鑑槍枝經操作機械性能良好，復測試
    擊發機構其中直徑約3MM之塑膠材質，經取竹筷由前膛裝填
    試射，撞針擊發力道能將竹筷射出距槍口一公尺以上，認送
    鑑槍枝擊發機構具有打擊模擬槍子彈底火之功能。由於送鑑
    槍枝金屬槍管業經改造貫通可容金屬彈丸通過，惟擊發機構
    撞針仍係塑膠材質，依槍枝材質及結構強度，認送鑑槍枝不
    能擊發制式子彈，能擊發適合其使用具殺傷力之土造子彈，
    有法務部調查局九十六年十二月五日調科參字第０九六００
    五二二六八０號鑑定通知書附卷可稽。辯護人復以法務部調
    查局鑑定結果認為，扣案槍枝實為遊戲類模擬槍械，其所謂
    改造，亦僅僅係拆除原有槍管之內阻鐵並鑽研彈室，惟仍無
    改變其原為遊戲類模擬槍械之本質，且其主要結構撞針係塑
    膠材質，其鑑定結果亦不足採為不利被告之證據置辯，惟本
    案扣案槍枝之擊發機構雖係塑膠材質，然經法務部調查局鑑
    定結果仍認能擊發適合其使用具殺傷力之土造子彈，已臻明
    確。又辯護人以本案並未扣得適合扣案槍枝使用具殺傷力之
    土造子彈，以供測試其鑑定，而認扣案槍枝不具殺傷力云云
    ，惟槍枝是否具有殺傷力是獨立於子彈以外而為觀察，故縱
    未一併查扣被告乙○○持有能擊發適用該槍枝使用具殺傷力
    之子彈，而無從試射，但前開槍枝既經鑑定為具有殺傷力，
    被告乙○○仍可隨時購取適合擊發之子彈以供發射，亦不能
    以本案未查扣適用該槍枝之子彈，即逕認扣案之槍枝無殺傷
    力。被告乙○○辯護人抗辯前開槍枝無殺傷力云云，自無可
    採。是扣案槍枝係具有殺傷力之改造手槍，應無疑義。本件
    事證明確，被告犯行，堪以認定。
二、按刑法部分修正條文已於九十四年二月二日經總統公布，而
    自九十五年七月一日施行。被告行為後，其應適用之相關法
    律已有變更，茲就與本案適用有關事項之條文，比較說明如
    次：
（一）修正後刑法第三十三條第五款規定「罰金：新臺幣一千元
      以上，以百元計算之」，與修正前刑法同條款規定「罰金
      ：（銀元）一元以上」不同。比較新舊法結果，以修正前
      即行為時法較有利於被告，故依刑法第二條第一項前段規
      定。本案被告所犯之罪，其法定刑罰金部分，自應適用行
      為時之法律即修正前刑法第三十三條第五款規定決定其罰
      金部分之法定刑。
（二）關於沒收部分：修正前、後之第三十八條第一項第一款條
      文，對於違禁物不問屬於犯罪行為人與否及供犯罪所用之
      物以屬於犯罪行為人為限應予沒收之要件並未變更，而本
      次修正，處刑條文並未修正，亦即行為時與裁判時之主刑
      條文並無不同，則依從刑，係附屬於主刑，不生比較輕重
      問題。
（三）修正前刑法第四十二條第二項規定：「易服勞役以一元以
      上三元以下折算一日。但勞役期限不得逾六個月」、第三
      項規定：「罰金總額折算逾六個月之日數者，以罰金總額
      與六個月之日數比例折算」；又被告行為時之易服勞役折
      算標準，業據修正前罰金罰鍰提高標準條例第二條規定，
      就其原定數額提高為一百倍折算一日。惟修正後刑法第四
      十二條第三項規定：「易服勞役以新臺幣一千元、二千元
      或三千元折算一日。但勞役期限不得逾一年」，第五項規
      定：「罰金總額折算逾一年之日數者，以罰金總額與一年
      之日數比例折算‧‧‧」。而參照最高法院二十四年上字
      第四六三四號判例意旨及九十五年五月二十三日九十五年
      度第八次刑事庭決議，易服勞役、易科罰金於法律修正時
      ，固均應為新舊法有利不利之比較，然非關主、從刑或刑
      之加重、減輕、免除等事項，故無與刑之加重事項，綜合
      比較及一體適用法律之必要，自得割裂適用最有利於被告
      之規定。
（四）綜合以上比較結果，修正之法律關於罰金之規定，並未較
      有利於行為人，則有關罪刑部分自應全部適用修正前之法
      律；而比較修正前後之易服勞役折算標準，以修正後之規
      定較有利於被告，自應適用修正後刑法第四十二條第三項
      前段之規定，定其折算標準。
三、按改造而具殺傷力之手槍屬於槍砲彈藥刀械管制條例第四條
    第一項第一款之其他可發射子彈具殺傷力之槍枝，故核被告
    乙○○所為，係犯槍砲彈藥刀械管制條例第八條第四項之未
    經許可寄藏其他可發射子彈具有殺傷力之槍枝罪。被告雖於
    偵查及審判中自白，並供述槍枝之來源為薛博仁，檢察官因
    而查獲而分案偵辦，惟偵查後認為薛博仁罪嫌不足，業以九
    十五年度偵字第二一四四九號為不起訴處分確定，有臺灣臺
    中地方法院檢察署九十六年七月十二日中檢輝忠九五偵二一
    四四九字第四一四六二號函及其附件附卷可稽，故尚不符合
    同條例第十八條第四項之要件，無從依該項規定減輕其刑。
    原審依據上述理由，適用槍砲彈藥刀械管制條例第八條第四
    項，刑法第二條第一項、第十一條前段、第四十二條第三項
    前段、修正前第三十八條第一項第一款等規定，並審酌被告
    之智識程度僅高職肄業，目前受僱於某汽車冷氣電機行擔任
    打工學徒，所寄藏之槍枝僅一枝，且未用以犯案，犯罪後坦
    承犯行並表悔意，態度良好，其犯罪之動機、目的、犯罪之
    手段、犯罪所生之危害，及檢察官亦求處法定最低之有期徒
    刑三年等一切情狀，量處有期徒刑三年，併科罰金六萬元，
    並諭知罰金易服勞役之折算標準；另敘明扣案具殺傷力之改
    造手槍一枝（槍枝管制編號：0000000000號，含
    彈匣一個），為違禁物，應依修正前刑法第三十八條第一項
    第一款之規定宣告沒收。核其認事用法俱無不當，量刑亦稱
    允洽。被告上訴意旨認扣案槍枝無殺傷力，指摘原判決不當
    云云，惟扣案槍枝確具有殺傷力，已如前述，被告上訴並未
    提出有利之事證，其上訴並無理由，應予駁回。
據上論斷，應依刑事訴訟法第三百六十八條，判決如主文。
本案經檢察官甲○○到庭執行職務。
中    華    民    國    97    年    2     月    27    日
            刑事第七庭    審判長法  官  林  榮  龍
                                法  官  江  錫  麟
                                法  官  張  惠  立
上列正本證明與原本無異。
如不服本判決應於收受送達後十日內向本院提出上訴書狀，其未
敘述上訴之理由者並得於提起上訴後十日內向本院補提理由書 (
均須按他造當事人之人數附繕本)。
                                書記官  林  育  德
中    華    民    國    97    年    2     月    27    日
附錄論罪科刑法條
槍砲彈藥刀械管制條例第8條：
未經許可，製造、販賣或運輸鋼筆槍、瓦斯槍、麻醉槍、獵槍、
空氣槍或第4條第1項第1款所定其他可發射金屬或子彈具有殺傷
力之各式槍砲者，處無期徒刑或5年以上有期徒刑，併科新臺幣1
千萬元以下罰金。
未經許可，轉讓、出租或出借前項所列槍枝者，處5年以上有期
徒刑，併科新臺幣1千萬元以下罰金。
意圖供自己或他人犯罪之用，而犯前2項之罪者，處無期徒刑或7
年以上有期徒刑，併科新臺幣1千萬元以下罰金。
未經許可，持有、寄藏或意圖販賣而陳列第1項所列槍枝者，處3
年以上10年以下有期徒刑，併科新臺幣700萬元以下罰金。
第 1 項至第 3 項之未遂犯罰之。


司法院資訊處製作；財團法人民間司法改革基金會備份。
